【裁判字號】    97,交抗,551
【裁判日期】    970901
【裁判案由】    聲明異議
【裁判全文】
臺灣高等法院高雄分院刑事裁定         97年度交抗字第551號
抗告人（
即異議人）
受處分人    甲○○
上列抗告人因違反道路交通管理處罰條例聲明異議案件，不服臺
灣高雄地方法院中華民國97年7 月30日裁定（97年度交聲字第13
81號），提起抗告，本院裁定如下：
    主  文
原裁定撤銷，發回台灣高雄地方法院。
    理  由
一、高雄區監理所高監自裁字裁80─N00000000 號裁決意旨略以
    ：甲○○於民國96年12月2 日13時15分許，駕駛車牌號碼ZB
    -3830 號自用小客車，行經高雄縣美濃鎮○○路（由西向東
    ）行經美中路交岔路口，左轉因闖越紅燈，經警攔截舉發，
    依違反道路交通管理處罰條例第53條第1 項，裁處新台幣5,
    400元罰鍰，並記違規點數3 點。
二、原審裁定以：(一)汽車駕駛人，行經有燈光號誌管制之交岔路
    口闖紅燈者，處新臺幣1 千8 百元以上5 千4 百元以下罰鍰
    道路交通管理處罰條例第53條第1 項定有明文，且有上開違
    規除罰鍰外，並予記違規點數3 點，同法第63條第1 項第3
    款亦定有明文。(二)異議人即受處分人上開違規事實，業經警
    方當場攔截舉發，業據證人即舉發本件違規之警員劉永福於
    原審法院證述：「當時我在執勤時，異議人於中正路左轉美
    中路時，當時我是在美中路，距離路口約50公尺，美中路看
    不到中正路的紅綠燈，但是美中路綠燈，中正路就是紅燈，
    我是依據此判定中正路就是紅燈，且異議人左轉美中路時，
    美中路的綠燈已經有好幾秒了」等語，認受處分人闖紅燈違
    規，高雄區監理所裁決並無不合，而駁回異議之聲明。
三、異議及抗告意旨略以：(一)證人即警員劉永福於原審法院證述
    「是以美中路綠燈」作為駕駛人闖紅燈之依據。惟「倘若執
    勤員警僅以美中路之燈號作為斷定駕駛人闖紅燈之依據，則
    可能發生時間差所造成的誤判。重回現場實地測量黃燈停留
    3 秒，而從中正路停止線左轉美中路的轉彎路徑長約20公尺
    ，由於當時車速放慢，時速約10公里左右，換算成秒速為2.
    778 公尺，以此估算通過20公尺所需時間約7.2 秒」。(二)該
    路口寬廣，燈號也未被建物或招牌樹木遮蔽，可以相當確定
    燈號之狀態，且該路口燈號號誌並無倒數讀秒設置，行駛通
    過無法得知剩餘秒數。(三)異議人即受處分人當時所見中正路
    之綠燈可能為綠燈將滅的最後一秒，當通過停止線即轉為黃
    燈，經過3 秒鐘之行駛距離仍無法轉向美中路，導致在美中
    路50公尺外之員警既不見中正路之號誌，而憑美中路之號誌
    已轉換成綠燈後，異議人即受處分人始將車左轉駛向美中路
    ，造成員警誤認異議人即受處分人闖紅燈左轉之情。
四、經查：原審裁定固非全然無見，惟(一)依卷附之地圖顯示，系
    爭地點確係在「Y 」字型岔路口，即中正路由西向東分岔偏
    北多出一條美中路，另依現場照片顯示，號誌燈設在中正路
    口，設有紅、黃、綠3 種號誌，並無另以箭頭特別指示。(二)
    證人即警員劉永福於原審法院證述「我是在美中路距路口約
    50公尺處，此處看不到中正路的紅綠燈」，憑「美中路綠燈
    ，中正路就是紅燈」，當異議人即受處分人循美中路行駛50
    公尺之後，員警據此美中路之綠燈判定異議人即受處分人在
    中正路口闖紅燈左轉，顯有時間之誤差。(三)員警執行交通勤
    務，何不在中正路口號誌燈下方或附近執勤，可以當場攔阻
    違規之車輛，卻以異議人即受處分人所符合法行駛之號誌推
    斷其所看不到之號誌，似此謂其執法及判斷毫無偏差，自有
    可議。蓋不同方向之號誌，並非當然相反，而仍有數秒之緩
    衝時間，且路口越寬大或岔路越複雜，其緩衝時間越長。證
    人即警員劉永福於原審法院所述各情，毫無考量此一因素，
    自有可議。(四)原審據此尚有可議之單一理由，駁回異議之聲
    明，自非全無可指摘之處。本件抗告非無可取，應由本院撤
    銷發回，另為適法之調查審認，再為適法之裁定以昭公允。
據上論結，應依道路交通案件處理辦法第26條，刑事訴訟法第41
3 條前段，裁定如主文。
中    華    民    國    97    年    9     月    1     日
                  刑事第二庭  審判長法  官  林正雄
                                    法  官  黃壽燕
                                    法  官  陳啟造
以上正本證明與原本無異。
不得再抗告。
中    華    民    國    97    年    9     月    1     日
                                    書記官  彭筱瑗


司法院資訊處製作；財團法人民間司法改革基金會備份。
